【裁判字號】    95,簡,404
【裁判日期】    951121
【裁判案由】    營利事業所得稅
【裁判全文】
臺北高等行政法院判決
                                     95年度簡字第00404號
原      告  鉅倉物流股份有限公司
代  表  人  甲○○（董事長）
被      告  財政部臺灣省北區國稅局
代  表  人  凌忠嫄（局長）
送達代收人  乙○○
上列當事人間因營利事業所得稅事件，原告不服財政部中華民國
95年3 月28日台財訴字第09500080860 號（案號：00000000）訴
願決定，提起行政訴訟。本院判決如下：
    主  文
原告之訴駁回。
訴訟費用由原告負擔。
    事  實
壹、事實概要：
    原告民國（下同）91年度未分配盈餘申報，原列報項次13之
    當年度應納營利事業所得稅（以下簡稱營所稅）為新台幣（
    下同）1,234,339 元（91年度營所稅505,783 ＋89年度營所
    稅728,555 元），未分配盈餘為0 元，經被告初查核定項次
    12之當年度應納營所稅為515,293 元，未分配盈餘調整為71
    9,047 元，乃加徵10% 營所稅71,904元。原告不服，申請復
    查，經被告以94年12月19日北區國稅法一字第0940024540號
    復查決定（下稱原處分）駁回，提起訴願，復遭財政部決定
    駁回，遂向本院提起行政訴訟。
貳、兩造聲明：
一、原告聲明：求為判決
(一)、訴願決定及原處分均撤銷。
(二)、訴訟費用由被告負擔。
二、被告聲明：求為判決如主文所示。
參、兩造之爭點：
一、原告主張之理由：
(一)、原告於91年度未分配盈餘申報書項次13當年度應納之營所稅
    為1,234,339 元，即91年度營所稅結算申報當年度應負擔營
    所稅額505,783 元，再加上被告核定原告89年度營所稅結算
    申報同意調整增加補繳稅款728,555 元（繳納日期為91年11
    月21日，係屬估計變動，依一般公認會計原則應列為當年度
    所得稅費用，亦為所得稅法第66條之9 第2 項第1 款之原告
    當年度應納之營所稅額，惟被告卻認定89年度核定補稅款72
    8,555 元非屬原告91年度應納所得稅，顯然與法令不合。
(二)、原告原申報91年度稅前純益2,063,134 元（即課稅所得額）
    ，減所得稅費用1,234,339 元減提列法定公積82,880元，再
    減已分配股利745,915 元，帳上91年度盈餘已歸0 ，自無法
    分配，當然無加徵10% 之問題發生，十分顯然，被告核定未
    分配盈餘719,047 元之加徵補稅顯然有誤，應予撤銷。
(三)、至財政部辯稱「『營利事業所得稅係屬盈餘分配，不得列為
    費用或損失。』為行為時營利事業所得稅查核準則第90條第
    2 款所明定。原告繳納89年度營利事業所得稅，．．．，不
    得列為繳納年度之所得稅費用。」此論點顯然矛盾：１、如
    營所稅屬盈餘之分配，則依所得稅法第66條之9 第2 項第3
    款規定，所得稅費用當作盈餘分配自可作為未分配盈餘項目
    之減除項目後再課徵10% 所得稅。則91年度未分配盈餘早已
    歸零，未分配盈餘加徵10% 課稅即無由發生。２、財政部如
    認為於91年度繳納89年度之營所稅係屬盈餘分配，原告89、
    90年度之盈餘均已於年中即分配完竣，則於91年度中分配89
    年度於91年中補繳之稅款728,555 元，將造成累積虧損728,
    555 元，依所得稅法第66條之9 第2 項規定，91年度未分配
    盈餘加徵10% 營所稅前自應先減除此一部份虧損（即728,55
    5 元）後，未分配盈餘已歸為0 ，未分配盈餘10% 加徵亦無
    從加徵。３、商業會計法第58條第l 項規定「商業在同一會
    計年度內所發生之全部收益，減除同期之全部成本、費用及
    損失後之差額為該期稅前純益或純損；再減除營利事業所得
    稅後為該期稅後純益或純損。」上開規定在在顯示稅前純益
    （損）再減除營所稅後（包括以前年度申報於當期調整或補
    繳以前年度營所稅）為該期稅後純益，稅後純益才能作為盈
    餘分配。
二、被告主張之理由：
    本件原告本年度列報當年度應納之營所稅1,234,339 元，原
    查以其中728,555 元係其繳納以前年度之營所稅，核非屬未
    分配盈餘得減除項目，予以剔除，原告本件行政訴訟理由與
    訴願理由並無二致，均主張本年度繳納89年度營所稅728,55
    5 元為本年度應納稅額，得於計算未分配盈餘中減除。惟系
    爭本年度自動補繳以前年度營所稅728,555 元，核非屬未分
    配盈餘得減除項目，營所稅係屬盈餘分配，不得列為費用或
    損失，原告主張得於計算未分配盈餘中減除，核不足採。依
    行為時所得稅法第66條之9 第1 項及第2 項第1 款、營利事
    業所得稅查核準則（以下簡稱查核準則）第90條第2 款規定
    ，復查決定及財政部訴願決定並無違誤，應予維持。
    理  由
甲、程序方面：
一、本件係因不服行政機關所為20萬元以下罰鍰處分而涉訟之事
    件，依行政訴訟法第229 條第1 項第2 款規定，應適用簡易
    程序（行政訴訟法第229 條第1 項所定適用簡易程序之數額
    3 萬元，業經司法院以92年9 月17日院台廳行一字第23681
    號令增至20萬元，並定於93年1 月1 日實施），本院並依同
    法第233 條第1 項規定，不經言詞辯論，逕行裁判。
二、本件行政訴訟起訴後，被告原代表人由許虞哲變更為凌忠嫄
    ，有行政院95年8 月23日院授人力字第0950023637號令影本
    在卷可憑，茲據繼任者於95年9 月14日具狀聲明承受訴訟，
    核無不合，應予准許。
乙、實體方面：
一、按「自八十七年度起，營利事業當年度之盈餘未作分配，應
    就該未分配盈餘加徵百分之十營利事業所得稅，不適用第七
    十六條之一規定。前項所稱未分配盈餘，係指經稽徵機關核
    定之課稅所得額，加計同年度依本法或其他法律規定減免所
    得稅之所得額、不計入所得課稅之所得額、已依第三十九條
    規定扣除之虧損及減除左列各款後之餘額：一、當年度應納
    之營利事業所得稅。」所得稅法第66條之9 第1 項、第2 項
    第1 款分別定有明文。核上述該未分配盈餘加徵10% 營所稅
    之規定，乃為避免營利事業藉保留盈餘規避股東或社員之稅
    負，並基於實施兩稅合一制度後之稅收損失，不應由股東以
    外之納稅義務人負擔，乃明定營利事業應自87年度起，就當
    年度之未分配盈餘加徵10% 營所稅。又為正確計算該應加徵
    營所稅之未分配盈餘，爰於上述第66條之9 第2 項規定未分
    配盈餘之計算基礎，原則上以實際可供分配之稅後盈餘為準
    ，即除當年度課稅所得額外，其屬依法減免所得稅之所得額
    、不計入所得課稅之所得額等，亦應併入計算未分配盈餘，
    同時各該營利事業依法不能分配或已不存在之所得，亦准予
    扣除，俾使未分配盈餘之計算臻於公平合理。
二、兩造不爭之事實：
    原告91年度未分配盈餘申報，原列報項次13之當年度應納營
    所稅為1,234,339 元（91年度營所稅505,783 ＋89年度營所
    稅728,555 元），經被告查得原告91年度應納營所稅為515,
    293 元，該差額部分係繳納89年度營所稅，依所得稅法第66
    條之9 規定，該筆補繳以往年度稅款，不得自91年度未分配
    盈餘項次13減除，經被告初查核定項次12之當年度應納營所
    稅為515,293 元，未分配盈餘為719,047 元，乃加徵10% 營
    所稅71,904元。原告不服，迭經復查、訴願均遭駁回等事實
    ，有原告未分配盈餘申報書、復查申請書、被告91年度未分
    配盈餘更正核定通知書、營所稅、未分配盈餘核定通知書、
    營所稅結算申報書、89年度營所稅自動補報稅額繳款書、如
    事實概要所述之復查決定書及財政部95年3 月28日台財訴字
    第09500080860 號訴願決定書影本分別附於原處分卷及本院
    卷可稽，自堪信為真實。
三、原告循序提起本件行政訴訟，主張：其91年度營所稅結算申
    報當年度應負擔營所稅額505,783 元，再加上被告核定原告
    89年度營所稅結算申報同意調整增加補繳稅款728,555 元，
    係屬估計變動，依一般公認會計原則應列為當年度所得稅費
    用，亦為所得稅法第66條之9 第2 項第1 款之原告當年度應
    納之營所稅額；依此計算，原告91年度申報稅前純益2,063,
    134 元（課稅所得額），減所得稅費用1,234,339 元，減提
    列法定公積82,880元，再減已分配股利745,915 元，91年度
    帳上盈餘乃歸0 ，自無法分配，當然無加徵10% 之問題，惟
    被告卻認原告89年度核定補稅款728,555 元非屬原告91年度
    應納所得稅，而核定原告該年度未分配盈餘為719,047 元，
    而加徵10% 之稅款，於法有違云云。
四、按「稽徵機關對所得稅案件進行書面審核、查帳審核與其他
    調查方式之辦法，及對影響所得額、應納稅額及稅額扣抵計
    算項目之查核準則，由財政部定之。」所得稅法第80條第5
    項著有規定。又「營利事業所得稅係屬盈餘分配，不得列為
    費用或損失。」復為依上述所得稅法第80條5 項制定之查核
    準則第90條第2款 所明定。核該等規定乃係就所得稅法有關
    成本、費用認列規定所為細節、技術性之補充規定，合乎立
    法授權意旨，且未逾越母法之限度，無違法律保留原則，本
    院自得予以適用。如前所述，所得稅法第66條之9 第2 項第
    1 款明文規定，得列為未分配盈餘之減項，限於「當年度」
    應納之營利事業所得稅，原告自財務會計之觀點，將以往年
    度補徵之稅額亦計算在內，於法自屬有違。其將該補徵之稅
    額視為當年度之費用認列，亦有悖上開查核準則規定，於法
    亦有未合。是原告主張其91年度補繳之89年度營所稅稅款72
    8,555 元，係屬所得稅法第66條之9 第2 項第1 款「當年度
    」營所稅範疇及得為費用減除云云，均無可採。至該89年度
    補繳之稅額，乃得於89年度未分配盈餘項中認列，且已據被
    告於92年7 月4 日就原告89年度未分配盈餘重為此核定，有
    該年度核定通知書附於原處分卷可憑，爰併此敘明。
五、綜上所述，原告之主張均無可採。被告核定原告91年度未分
    配盈餘項次13之當年度應納營利事業所得稅為515,293 元，
    未分配盈餘719,047 元，並加徵10% 營利事業所得稅71,904
    元，於法尚無不合。訴願決定遞予駁回，亦無違誤，均應予
    維持。本件原告之訴為無理由，爰不經言詞辯論，予以駁回
    。
據上論結，本件原告之訴為無理由，爰依行政訴訟法第233 條第
1 項、第98條第3項前段判決如主文。
中    華    民    國    95    年    11    月   21     日
                              第七庭法  官  林玫君
上為正本係照原本作成。
本件以訴訟事件所涉及之法律見解具有原則性者為限，始得於本
判決送達後20日內向本院提出上訴狀並表明上訴理由，如已於本
判決宣示後送達前提起上訴者，應於判決送達後20日內補具上訴
理由（均按他造人數附繕本），且經最高行政法院許可後方得上
訴。
中    華    民    國    95    年    11    月   21     日
                                    書記官  黃明和


司法院資訊處製作；財團法人民間司法改革基金會備份。
